【裁判字號】    98,交聲,433
【裁判日期】    980326
【裁判案由】    交管條例聲異
【裁判全文】
臺灣板橋地方法院交通事件裁定         98年度交聲字第433號
原處分機關  交通部公路總局臺北區監理所
異  議  人
即受處分人  甲○○
上列異議人即受處分人因違反道路交通管理處罰條例案件，對於
交通部公路總局臺北區監理所民國98年2 月11日所為之處分（北
監營裁字第裁40-C00000000號），聲明異議，本院裁定如下：
    主  文
異議駁回。
    理  由
一、按「汽車駕駛人，行經有燈光號誌管制之交岔路口闖紅燈者
    ，處新台幣一千八百元以上五千四百元以下罰鍰」，道路交
    通管理處罰條例第53條第1 項定有明文，且依同條例第63條
    第1項 第3 款，應記違規點數3 點。又所謂「汽車」，係指
    在道路上不依軌道或電力架線而以原動機行駛之車輛（包括
    機器腳踏車），同條例第92條第1 項所授權訂立之道路交通
    安全規則第2 條第1 項第1 款亦有明文規定。故機車駕駛人
    如有上開闖紅燈之違規情形，亦有首揭處罰規定之適用。
二、原處分機關認異議人即受處分人甲○○於民國98年1 月2 日
    下午1 時26分許，騎乘車牌號碼M3F-583 號重型機車，行經
    臺北縣永和市○○路與保福路口時，由中山路闖越紅燈左轉
    保福路，涉有道路交通管理處罰條例第53條第1 項之違規，
    嗣經警攔截製單舉發後，爰依上開法律規定，於98年2 月11
    日以北監營裁字第裁40-C00000000號裁處異議人罰鍰新台幣
    （下同）1 千8 百元及記違規點數3 點在案，此有臺北縣政
    府警察局舉發違反道路交通管理事件通知單影本、原處分機
    關違反道路交通管理事件裁決書各1 份附卷可按。
三、聲明異議意旨略以：前揭路口並無設置兩段式左轉標示及機
    車所需之待轉區○○○○路口規劃為紅線並非黃線，另該路
    口正進行工程，兩線道縮成一線道，所有中山路直行車輛皆
    往外側車道行駛，硬在該路口待轉恐有被汽車碰撞之恐懼，
    人民有免於恐懼之自由，實非異議人本意違規。況道路設計
    不良不應由用路人承擔，而警察為人民公僕，應保護人民安
    全，更不應忽視道路施工而枉顧民眾安全。爰聲明異議，請
    求撤銷上開裁決云云。
四、經查：
  (一)異議人於前揭時地確有騎乘機車紅燈左轉之違規事實，業經
    臺北縣政府警察局永和分局函覆原處分機關在卷，此有該分
    局98年1 月19日北縣警永裁字第0980001569號函1 份在卷可
    稽，並為異議人所不爭執，應堪認屬為真。
  (二)依道路交通安全規則第99條第2 項第1 款、第102 條第1 項
    第5 款規定，機車行至交岔路口左轉彎時，倘若內側車道未
    設有禁行機車標誌或標線者，則毋庸依兩段方式進行左轉，
    僅須在距交岔路口30公尺前顯示方向燈或手勢，換入內側車
    道或左轉車道，再行至交岔路口中心處左轉即可。本件異議
    人固以前揭情詞置辯，並主張其紅燈左轉具有正當理由云云
    。惟查，觀諸異議人所提出之前揭路口照片，可知臺北縣永
    和市○○路內側車道並未設有禁行機車標誌或標線，異議人
    騎乘機車如欲由中山路左轉永福路，本無須兩段式左轉，故
    該路口未設置機車待轉區，亦屬當然之事。而縱認前揭路口
    目前正有工事進行中，惟異議人騎乘機車左轉時，仍應依上
    開道路交通安全規則所定之左轉方式，先騎乘至內側車道後
    再直接至該路口中心處左轉；倘按諸該路口之施工現狀，依
    此左轉方式有其實際困難或危險性，異議人亦大可至下一可
    左轉之路口再行迴轉至永福路，仍無因而涉險、違規紅燈左
    轉之實質正當理由及其必要存在。是以異議人徒以行車安全
    為由，即認其可逕以紅燈左轉之方式涉險違規行駛，於法自
    有未合。又按道路交通標誌、標線、號誌之設置係主管機關
    基於整體交通考量所為之縝密規劃，目的係為維護社會大眾
    使用道路之秩序，並以確保人車通行之安全，在非緊急避難
    情況下，尚不能恣意罔顧交通標誌、標線、號誌，否則交通
    秩序必將無法維繫，人車生命安全亦將無以確保；茍異議人
    認為前揭路口因施工之故，其道路交通之規劃設置不當，仍
    應先向道路主管機關陳述其意見以期改善，或依循相關行政
    程序尋求妥善處理，豈有任由異議人擅自審查認定交通標誌
    、標線、號誌是否設置得當，而逕自決定是否遵守之理，當
    不待言。從而，異議人執以該路口道路設計不當云云為辯，
    縱認屬實，亦無從解免其責。
五、綜上所述，應堪認定異議人確有前揭之交通違規情事，異議
    人所辯並無足取。揆諸首揭法律規定，異議人既騎乘機車行
    經有燈光號誌管制之交岔路口紅燈左轉，原處分機關審酌異
    議人違規情節，處以法律規定額度內之罰鍰1 千8 百元，並
    記違規點數3 點，自屬有據。異議人仍執詞聲明異議，洵無
    理由，本院當應裁定駁回。
六、結論：依道路交通管理處罰條例第87條第2 項、道路交通案
    件處理辦法第19條，裁定如主文。
中    華    民    國    98    年    3     月    26    日
                  交通法庭      法  官  陳信旗
以上正本證明與原本無異。
如不服本裁定，應於送達後5 日內向本院提出抗告狀。
                                書記官  陳昭綾
中    華    民    國    98    年    3     月    26    日


司法院資訊處製作；財團法人民間司法改革基金會備份。
